【裁判字號】    99,訴,286
【裁判日期】    991209
【裁判案由】    違反毒品危害防制條例
【裁判全文】
臺灣花蓮地方法院刑事判決               99年度訴字第286號
公  訴  人  臺灣花蓮地方法院檢察署檢察官
被      告  葉宜青
選任辯護人  魏辰州律師（法律扶助基金會指派）
上列被告因違反毒品危害防制條例等案件，經檢察官提起公訴（
99偵緝字第284號），本院判決如下：
    主  文
葉宜青販賣第二級毒品，累犯，處有期徒刑捌年拾月，未扣案之
販賣毒品所得新臺幣壹仟元沒收，如全部或一部不能沒收時，以
其財產抵償之；又共同販賣第二級毒品，累犯，處有期徒刑柒年
拾月，未扣案之販賣毒品所得新臺幣壹仟元沒收，如全部或一部
不能沒收時，以其財產抵償之；又共同販賣第二級毒品，累犯，
處有期徒刑捌年貳月，未扣案之販賣毒品所得新臺幣貳仟元沒收
，如全部或一部不能沒收時，以其財產抵償之。應執行有期徒刑
玖年拾月，未扣案之販賣毒品所得合計新臺幣肆仟元沒收，如全
部或一部不能沒收時，以其財產抵償之。
    事  實
一、葉宜青前於民國94年間因施用毒品、槍砲案件，經臺灣高等
    法院花蓮分院及本院分別判處有期徒刑1年4月、3 月，嗣經
    分別減刑為有期徒刑8月、1月又15日確定，於96年7月16 日
    執行完畢。詎葉宜青竟仍不知悔改，或單獨或與鄧興明基於
    販賣第二級毒品安非他命之犯意聯絡，而為下列共同販賣第
    二級毒品安非他命之犯行：
    (一)於99年5月19日11 時許，在花蓮縣光復鄉地區，以新臺幣
      （下同）1,000 元價格，販賣第二級毒品安非他命予劉勇
      成。
    (二)於99年4月7日17時6分至同日19時46 分間某時許，由林錦
      舜先以電話向鄧興明聯繫後，由鄧興明聯繫葉宜青出面在
      花蓮縣光復鄉統冠超商對面，以1,000 元價格，共同販賣
      第二級毒品安非他命予林錦舜。（鄧興明此部分另函請檢
      察官偵辦）
    (三)於99年4月8日18時許，由吳昱暉先以電話向鄧興明聯繫後
      ，由鄧興明聯繫葉宜青後出面在花蓮縣光復鄉省道臺9 線
      公路旁，以2,000 元價格，共同販賣第二級毒品安非他命
      予吳昱暉。（鄧興明此部分另由檢察官以99年度偵字第35
      07號、第3868號提起公訴在案）
二、案經花蓮縣警察局花蓮分局報請臺灣花蓮地方法院檢察署檢
    察官偵查起訴。
    理  由
壹、證據能力部分：
一、按被告以外之人於審判中有所在不明而無法傳喚或傳喚不到
    者，其於檢察事務官、司法警察官或司法警察調查中所為之
    陳述，經證明具有可信之特別情況，且為證明犯罪事實之存
    否所必要者，得為證據，刑事訴訟法第159條之3第3 款定有
    明文。查證人劉勇成、林錦舜業經本院合法傳喚，未於99年
    10月7日、同年11月25 日審理期日到庭，並經本院命花蓮縣
    警察局鳳林分局拘提，但因渠等所在不明經拘提無著而未能
    到庭陳述，有傳票回證及拘票附卷可稽，已合於上揭條文所
    定「所在不明、傳喚不到」之情形。本院審酌證人劉勇成、
    林錦舜之警詢筆錄，並無證據認該製作筆錄人員有訊問不當
    之情事，客觀上具有特別可信之情形，且為證明上開犯罪事
    實所必要之證據，故依刑事訴訟法第159條之3第3 款，認有
    證據能力。
二、次按司法警察機關於合乎通訊保障及監察法所規定之要件，
    在偵查中經檢察官向法院提出聲請，經法院核發通訊監察書
    後，即得實施通訊監察，通訊保障及監察法第5 條定有明文
    。經查，本案員警對卷附行動電話實施監聽錄音，已依法取
    得本院核發之通訊監察書，有通訊監察書在卷可稽，且於本
    院準備程序時，被告及辯護人已對於監察之合法性及監聽譯
    文之內容均不爭執，且本件通訊監聽譯文係由承辦員警基於
    查緝本案之偵查過程中所製作，無證據顯示存有詐偽或虛飾
    之情事，應無顯不可信之情形，則該監聽譯文依據刑事訴訟
    法第159條之5規定，即有證據能力。
貳、實體部分：
一、上開被告葉宜青販賣第二級毒品安非他命予林錦舜、吳昱暉
    部分，業據被告於本院審理時坦承不諱，核與證人吳昱暉於
    本院審理時、證人林錦舜於警詢時所證述之情節大致相符。
    此外，復有通訊監察譯文在卷可稽，堪予認定。至於販賣第
    二級毒品安非他命予劉勇成部分，訊據被告矢口否認有販賣
    第二級毒品安非他命之犯行，辯稱：劉勇成曾因偷伊朋友手
    機後，伊曾告知朋友劉勇成在伊住處，致劉勇成被伊朋友帶
    出去打，從此伊與劉勇成關係就怪怪的，伊並沒有販賣毒品
    予劉勇成云云。惟查：
    (一)證人劉勇成於警詢時證稱：伊係於99年5月19日上午11 時
      許，在被告住處，向被告以1,000 元購買第二級毒品安非
      他命1小包，另伊曾向證人鄧興明3次洽談購買毒品之事，
      其中1次交易成功，其餘2次因沒錢所以未交易成功等語（
      參警卷第17頁、第22頁、第23頁）。而證人劉勇成確於99
      年4月15日17時20 分許，經電話聯繫後，與鄧興明在劉勇
      成花蓮縣光復鄉○○街住○路旁完成交易（鄧興明此部分
      業據臺灣花蓮地方法院檢察署檢察官以99年度偵字第3507
      號、第3868號提起公訴），另於同年月16日15時34分許，
      又再次向證人鄧興明洽詢毒品時，因證人劉勇成無金錢而
      未能達成交易等情，此有證人劉勇成警詢筆錄在卷可稽。
      而觀之證人鄧興明與劉勇成於上開99年4月16 日聯繫時，
      證人鄧興明要求證人劉勇成撥打702968電話聯繫，而該電
      話被告自承係其花蓮縣光復鄉○○路438 號住處電話（參
      警卷第5頁、第21 頁，按花蓮地區告知電話慣常省略舊區
      域碼038 ），則顯見證人劉勇成確曾向證人鄧興明洽購毒
      品時，由鄧興明指示而向被告聯繫無訛。至證人劉勇成於
      99年4月16 日該次雖未交易成功，惟此已足堪認證人劉勇
      成前開指證曾於99年5月19 日向被告購買毒品，應非憑空
      捏虛或僅係與被告有怨而刻意誣指。況證人劉勇成不僅證
      稱99年4月16 日該次並未交易成功，且於本案部分偵查中
      ，復表示不願作證，苟如被告所言與證人劉勇成有前揭嫌
      隙，證人劉勇成又豈有證述未交易成功及不願作證之情事
      ，是本院綜合上情，認證人劉勇成之證述應堪採信，被告
      此部分之辯解，無非卸責之詞，不足憑採。
    (二)按凡以自己犯罪之意思而參與犯罪，不論其所參與者，是
      否犯罪構成要件之行為，皆為刑法第28條所規定之正犯，
      固不待言，即以幫助他人犯罪之意思而參與犯罪，其所參
      與者，苟係犯罪構成要件之行為，亦為共同正犯，必以幫
      助他人犯罪之意思而參與犯罪，其所參與者又為犯罪構成
      要件以外之行為，始為刑法第30條第1 項所規定之從犯。
      又刑法上所謂販賣行為，係指以營利為目的，有償轉讓，
      將商品購入或賣出，有一於此，犯罪即為完成，故交付商
      品與收取價金，均屬販賣犯罪之構成要件行為，縱以幫助
      他人營利犯罪之意思，而有參與交付買賣標的物、收取貨
      款之販賣要件行為，自應論以共同正犯而非從犯（最高法
      院91年度台上字第2974號、84年度台上字第5647號裁判參
      照）。本案被告與證人吳昱暉、林錦舜交易毒品時，均係
      由證人吳昱暉、林錦舜先以電話聯繫證人鄧興明，經鄧興
      明指示向被告取得毒品，並由被告向證人吳昱暉、林錦舜
      收取價金，為證人吳昱暉、林錦舜分別證述在卷，則被告
      交付毒品，收取價金之行為均為構成要件之行為，自應構
      成正犯而非從犯。是被告辯稱，毒品係證人鄧興明寄放，
      就販賣予證人林錦舜、吳昱暉部分，應僅構成幫助犯云云
      ，亦不足採。從而，本案被告確有販賣第二級毒品安非他
      命予證人劉勇成；及與證人鄧興明共同販賣第二級毒品安
      非他命予證人林錦舜、吳昱暉，洵堪認定。本案事證明確
      ，應依法論科。
三、核被告所為，均係犯毒品危害防制條例第4條第2項之販賣第
    二級毒品罪。被告與證人鄧興明就犯罪事實(二)、(三)部分販賣
    第二級毒品安非他命罪，有犯意聯絡及行為分擔，為共同正
    犯。被告所犯上開販賣第二級毒品3 罪，犯意各別，行為互
    殊，應分論併罰。查被告前於94年間因施用毒品、槍砲案件
    ，經臺灣高等法院花蓮分院及本院分別判決有期徒刑1年4月
    、3月，嗣經分別減刑為有期徒刑8月、1月又15日確定，於9
    6年7月16日執行完畢，有臺灣高等法院被告前案紀錄表在卷
    可稽，其前受有期徒刑執行完畢，於5 年內故意再犯本件有
    期徒刑以上之各罪，均為累犯，均應依刑法第47條第1 項規
    定（除法定刑為無期徒刑部分依法不得加重外）加重其刑。
    爰審酌被告已有多項前科紀錄，素行不佳，販賣毒品對社會
    及國人健康造成危害，犯罪之手段、動機、目的、所造成之
    危害均屬非輕，及犯罪後未能全然坦承犯行等一切情狀，分
    別量處如主文所示之刑，並定其應執行刑。又未扣案被告販
    賣第二級毒品安非他命所得共計4,000 元，應依毒品危害防
    制條例第19條第1 項之規定沒收之，如全部或一部不能沒收
    時，以其財產抵償之。至被告所使用之0000000000號行動電
    話，並非被告所有，為被告供明在卷，爰不諭知沒收，併此
    敘明。至辯護人雖另為被告辯以：被告販賣毒品數量非鉅，
    且並非主動販賣毒品，就其實際犯罪情狀而言，有情輕法重
    之情形，請求依刑法第59條酌減其刑等語。惟查刑法第59條
    之酌減其刑，必須犯罪另有特殊之原因與環境等情狀，在客
    觀上足以引起一般之同情，認為確可憫恕，且即予宣告法定
    最低度之刑，猶嫌過重者，始有其適用（最高法院94年度台
    上字第1804號裁判參照）。本院審酌被告所犯販賣第二級毒
    品罪，係法定本刑無期徒刑或7 年以上有期徒刑之罪，被告
    於本案犯罪，並無何特殊原因與環境，本院就本案一切情狀
    ，予以通盤考量後，尚難認被告犯罪有在客觀上足以引起一
    般同情，以及宣告法定低度刑猶嫌過重而可憫恕之事由，是
    辯護人請求爰引刑法第59條之規定酌減其刑，尚無理由。又
    證人鄧興明涉與被告如犯罪事實(二)共同販賣予林錦舜部分，
    自應由檢察官另依法偵辦，均併此敘明。
據上論斷，應依刑事訴訟法第299條第1項前段，毒品危害防制條
例第4條第2項、第19條第1項，刑法第11條、第28條、第47條第1
項、第51條第5款，判決如主文。
本案經檢察官陳玫琪到庭執行職務。
中    華    民    國    99    年    12    月    9     日
                  刑事第一庭  審判長  法  官  陳世博
                                      法  官  劉柏駿
                                      法  官  林恒祺
以上正本證明與原本無異。
如不服本判決應於收受送達後10日內向本院提出上訴書狀，並應
敘述具體理由。其未敘述上訴理由者，應於上訴期間屆滿後20日
內向本院補提理由書(均須按他造當事人之人數附繕本)「切勿逕
送上級法院」。
中    華    民    國    99    年    12    月    10    日
                                      書記官
附錄本案論罪科刑法條：
毒品危害防制條例第4條
製造、運輸、販賣第一級毒品者，處死刑或無期徒刑；處無期徒
刑者，得併科新臺幣2千萬元以下罰金。
製造、運輸、販賣第二級毒品者，處無期徒刑或7 年以上有期徒
刑，得併科新臺幣1千萬元以下罰金。
製造、運輸、販賣第三級毒品者，處5 年以上有期徒刑，得併科
新臺幣7百萬元以下罰金。
製造、運輸、販賣第四級毒品者，處3年以上10 年以下有期徒刑
，得併科新臺幣3百萬元以下罰金。
製造、運輸、販賣專供製造或施用毒品之器具者，處1年以上7年
以下有期徒刑，得併科新臺幣1百萬元以下罰金。
前五項之未遂犯罰之。

司法院資訊處製作；財團法人民間司法改革基金會備份。
